最高法院刑事判決　　　　　　　一○○年度台非字第三一九號
上　訴　人　最高法院檢察署檢察總長
被　　　告　麥永豐
上列上訴人因被告違反毒品危害防制條例等罪案件，對於台灣屏
東地方法院中華民國一００年六月十六日第一審確定判決（一０
０年度訴字第五四三號，起訴案號：台灣屏東地方法院檢察署一
００年度毒偵字第三九五號），認為部分違法，提起非常上訴，
本院判決如下：
    主  文
原判決關於諭知累犯部分均撤銷。
麥永豐所犯施用第一級毒品罪，處有期徒刑玖月；又所犯施用第
二級毒品罪，處有期徒刑陸月；應執行有期徒刑壹年壹月。
    理  由
非常上訴理由稱：「一、按判決不適用法則或適用不當者，為違
背法令，刑事訴訟法第三百七十八條定有明文。次按假釋中因故
意更犯罪，受有期徒刑以上刑之宣告者，於判決確定後六個月以
內，撤銷其假釋，但假釋期滿逾三年者，不在此限，刑法第七十
八條第一項定有明文。又累犯之成立，以曾受徒刑之執行完畢，
或一部之執行而赦免後，五年以內故意再犯有期徒刑以上之罪為
要件。如在假釋中因故意更犯罪，受有期徒刑以上刑之宣告，依
刑法第七十八條第一項之規定，經撤銷其假釋者，則其刑罰尚未
執行完畢，自無由成立累犯。二、查本件原判決以被告麥永豐竊
盜及施用毒品等案件，分別經台灣屏東地方法院以九十三年度訴
字第九七三號判決判處有期徒刑二年六月，並於刑前令入勞動場
所強制工作三年確定、以九十四年度訴字第九六七號判決判處應
執行有期徒刑一年確定、以九十四年度易字第六三四號判決判處
有期徒刑一年確定，上開各罪經減刑及接續執行，於民國九十八
年十月一日縮短刑期假釋出監付保護管束，並於九十九年十一月
二十五日保護管束期滿，未經撤銷假釋，其未執行之刑以已執行
論，視為執行完畢，而論以被告累犯。三、惟查，被告竟於假釋
期間之九十九年九月九日下午二時二十五分回溯一百二十時小時
內之某時，施用第二級毒品甲基安非他命一次，經台灣屏東地方
法院以九十九年度簡字第二五九三號判決判處有期徒刑四月，於
一００年一月十七日判決確定。被告因此遭法務部於一００年六
月二十三日，以法授矯教字第一０００一一三五三五號函撤銷假
釋，並應執行前案之殘餘刑期一年一月二十四日（本署《指台灣
屏東地方法院檢察署，下同》一００年度執更肅字第九八六號）
，有本署九十九年度毒偵字第二四四五號函、全國刑案資料查註
表、法務部矯正署泰源技能訓練所一００年六月二十九日泰訓所
輔字第一０００００三一六０號函、法務部一００年六月二十三
日法授矯教字第一０００一一三五三五號函、法務部矯正署台東
泰源分監報請撤銷假釋報告表、本署檢察官執行指揮書等在卷可
稽。是本案被告於一００年二月十三日晚間十時許（漏載一００
年二月十二日下午某時），再犯施用毒品罪，原判決於一００年
六月十六日為判決時，被告上開違反毒品危害防制條例及竊盜等
案件之假釋既經撤銷，尚未執行完畢，與累犯之構成要件不符，
不能論以累犯。原判決未察，遽以累犯規定加重其刑，而判處應
執行有期徒刑一年三月，自有適用法則不當之違背法令。案經判
決確定，且於被告不利，爰依刑事訴訟法第四百四十一條、第四
百四十三條提起非常上訴，以資糾正及救濟」等語。
本院按：判決不適用法則或適用不當者，為違背法令，刑事訴訟
法第三百七十八條定有明文。又受徒刑之執行完畢，或一部之執
行而赦免後，五年以內故意再犯有期徒刑以上之罪者，為累犯，
為刑法第四十七條第一項所明定。本件原判決以被告因竊盜、施
用毒品等罪案件，分別經台灣屏東地方法院判處有期徒刑二年六
月、應執行有期徒刑一年、有期徒刑一年確定，上開案件嗣經減
刑及接續執行，於九十八年十月一日縮短刑期假釋出監並付保護
管束，於九十九年十一月二十五日保護管束期滿，假釋未經撤銷
以執行完畢論。詎被告仍不知悔改，復基於施用第一、二級毒品
之犯意，於一００年二月十二日下午某時，在屏東縣瑪家鄉○○
○段1025地號（八八災民中繼屋）住處內，施用第一級毒品海洛
因一次，又於同年月十三日晚上十時許，在屏東縣長治鄉○○村
○○路740 號之「祥和釣蝦場」內，施用第二級毒品甲基安非他
命一次等情；因而論處被告施用第一級毒品罪刑及施用第二級毒
品罪刑，均累犯，分別處有期徒刑十月、七月，並定應執行有期
徒刑一年三月確定。惟查：被告在上開所犯竊盜等罪案件之假釋
期間，另於九十九年九月九日下午二時二十五分回溯一百二十時
小時內之某時，施用第二級毒品甲基安非他命一次，經台灣屏東
地方法院以九十九年度簡字第二五九三號判決判處有期徒刑四月
，而於一００年一月十七日判決確定，嗣經法務部撤銷被告之假
釋，應執行殘刑一年一月二十四日等情，有被告之全國刑案資料
查註表、法務部一００年六月二十三日法授矯教字第一０００一
一三五三五號函、法務部矯正署台東泰源分監報請撤銷假釋報告
表、台灣屏東地方法院檢察署一００年度執更肅字第九八六號執
行卷宗可稽；是被告於一００年二月十二日下午某時及同月十三
日晚上十時許再犯本件施用第一級毒品罪及施用第二級毒品罪，
原審於一００年六月十六日為判決時，前開所犯竊盜等罪所處之
刑，尚未執行完畢，不能論以累犯。原判決未察，逕論被告為累
犯，並加重其刑，自有判決適用法則不當之違法。案經確定，且
於被告不利，非常上訴意旨執以指摘，非無理由，應由本院將原
判決關於諭知累犯部分均撤銷，另行判決如主文第二項所示，並
定其應執行之刑，以資救濟。又本件非常上訴書於「原判決主文
」欄內已載明原判決係判處被告施用第一級毒品罪及施用第二級
毒品罪二罪，並定應執行有期徒刑一年三月；又「非常上訴理由
」欄第三點亦載「原判決未察，遽以累犯規定加重其刑，而判處
應執行有期徒刑一年三月」；足見本件係就原判決所處二罪，論
以累犯部分，提出非常上訴，是「非常上訴理由欄」第三點內所
載：「本案被告於一００年二月十三日晚間十時許再犯施用毒品
罪」，顯係漏載「一００年二月十二日下午某時」（即被告施用
第一級毒品部分之犯罪時間），惟此漏載並不影響本院之審理，
併予敘明。至於原判決關於從刑沒收部分，上訴意旨並未指摘，
自非本件非常上訴審所得審究，附為指明。
據上論結，應依刑事訴訟法第四百四十七條第一項第一款，毒品
危害防制條例第十條第一項、第二項，刑法第五十一條第五款，
判決如主文。
中    華    民    國  一○○  年    十    月   二十   日
                      最高法院刑事第三庭
                          審判長法官  林  永  茂  
                                法官  蘇  振  堂  
                                法官  林  秀  夫  
                                法官  林  立  華  
                                法官  洪  兆  隆  
本件正本證明與原本無異
                                      書  記  官  
中    華    民    國  一○○  年    十    月  二十七  日
                                                      Q